【裁判字號】    98,交聲,1007
【裁判日期】    981030
【裁判案由】    違反道路交通管理處罰條例聲明異議
【裁判全文】
臺灣士林地方法院交通事件裁定        98年度交聲字第1007號
原處分機關  臺北市交通事件裁決所
異  議  人
即受處分人  甲○○
上列異議人即受處分人因違反道路交通管理處罰條例案件，對於
臺北市交通事件裁決所於民國98年5 月12日原處分（案號：北市
裁催字第裁22-C00000000號），聲明異議，本院裁定如下：
    主  文
異議駁回。
    理  由
一、按汽車駕駛人，行經有燈光號誌管制之交岔路口闖紅燈者，
    處新台幣（下同）1,800 元以上5,400 元以下罰鍰，併計違
    規點數3 點，道路交通管理處罰條例第53條第1 項、第63條
    第1 項第3 款定有明文。又按汽車行駛至交岔路口，其行進
    、轉彎，應遵守燈光號誌或交通警察之指示，道路交通安全
    規則第102條第1 項第1 款亦定有明文。
二、原處分意旨略以：本件異議人即受處分人甲○○於民國98年
    2 月23日18時40分，駕駛車牌號碼6558-GT 號自用一般小客
    車直行經臺北縣新莊市○○路與中榮街交岔路口時，違規闖
    越紅燈左轉，經臺北縣政府警察局新莊分局中平派出所執勤
    員警攔停掣單舉發，認其違反道路交通管理處罰條例第53條
    第1 項、第63條第1 項第3 款之規定，並經原處分機關即臺
    北市交通事件裁決所依上開規定及違反道路交通管理事件統
    一裁罰標準及處理細則等規定，於98年5 月12日裁處受處分
    人罰鍰5,400 元，並依同條例第63條第1 項第3 款記違規點
    數3 點。
三、異議意旨略以：當天伊經過路口燈號變換成紅燈時，伊已超
    越停車停止線，伊並非闖紅燈，因而對原處分表明不服，為
    此聲明異議云云。
四、經查：
  (一)按違反道路交通管理事件統一裁罰標準及處理細則第11條第
    1 項之規定，違反處罰條例之行為經查獲為警當場舉發者，
    應填製舉發違反道路交通管理事件通知單、應將該通知單填
    記後交付該行為人簽名或蓋章收受之；拒絕簽章者，仍應將
    通知聯交付該駕駛人或行為人收受，並記明其事由及交付之
    時間；拒絕收受者，應告知其應到案時間及處所，並記明事
    由與告知事項，視為已收受。此與行為人於收受違反道路交
    通管理事件通知單後，得於15日內不經裁決，逕依處理細則
    之罰鍰基準規定向指定之處所繳納結案；或不服舉發事實，
    於15日內，向處罰機關陳述意見，則該等規定自與母法即道
    路交通管理處罰條例第9 條正當法律程序之立法意旨相符。
    是以本件異議人雖當場拒絕收受該舉發通知單，然該舉發通
    知單業已記明異議人拒絕收受之字句，並告知異議人應到案
    之日時及處所，業經證人即舉發員警乙○○於本院結證屬實
    （本院98年月28日筆錄，並有臺北縣政府警察局北縣警交大
    字第C00000000 號舉發違反道路交通管理事件通知單影本1
    紙附卷可稽），依上開違反道路交通管理事件統一裁罰標準
    及處理細則第11條第1 項之規定，視為異議人已收受該舉發
    通知單，合先敘明。再者，本件異議人該次違規於98年5 月
    12日經臺北市交通事件裁決所以北市裁催字第裁22-C000000
    00號裁決書裁罰後，於同年6 月2 日向原處分機關具狀聲明
    異議，有其聲明異議狀在卷可稽（本院卷第9 頁），異議人
    之聲明異議未逾越法定之聲明異議期間，移送書誤認異議人
    係98年8 月13日始對原處分聲明異議，自有誤會。
  (二)本件異議人即受處分人甲○○於民國98年2 月23日18時40分
    許，駕駛車牌號碼6558-GT 號自用一般小客車直行經臺北縣
    新莊市○○路與中榮街交岔路口時，違規闖越紅燈左轉，為
    員警乙○○當場舉發「闖紅燈」之違規，並場掣發違反道路
    交通管理事件通知單（下稱該舉發通知單），業經證人即舉
    發員警乙○○於本院結證屬實（本院98年月28日筆錄，並有
    臺北縣政府警察局北縣警交大字第C00000000 號舉發違反道
    路交通管理事件通知單影本1 紙附卷可稽），此部分事實堪
    以認定。
  (三)異議人雖辯稱：伊經過路口燈號變換成紅燈時，伊已超越停
    車停止線，並非闖紅燈云云，惟證人即本件當場舉發之員警
    乙○○於本院具結證稱：當時伊在新莊市○○路、中榮街口
    往中原路的方向停著等紅燈時，看到對面車道有1 台黃色計
    程車停著等紅燈，當時對面車道只有快、慢車道，且只有黃
    色計程車及異議人之白色自小客車而已，所以伊不會誤認，
    伊看到異議人駕駛之白色自小客車於紅燈後才從黃色計程車
    的後面超車出來，過了那個路口，伊才迴轉去追，在100 公
    尺外的7-11超商攔下異議人的車子等語（本院98年9 月28日
    筆錄），並提出其繪製之現場圖1 紙以佐實其說詞在卷可憑
    。又法院受理交通事件，準用刑事訴訟法之規定；其處理辦
    法，由司法院會同行政院定之，道路交通管理處罰條例第89
    條定有明文。又聲明異議案件之處理，除準用刑事訴訟法有
    關規定外，依道路交通案件處理辦法之規定處理之；交通法
    庭就聲明異議之案件，必要時，得訊問受處分人及其他關係
    人，並得傳喚證人，命行鑑定，實施勘驗，亦為該辦法第4
    條第2 項及第16條所明定。（道路交通管理處罰條例第7 條
    、第7 條之1 、第7 條之2 規定參照）。是依現行法律規定
    ，法院處理交通事件，並不限於科學儀器所採證據，惟仍須
    就事件所涉相關證據資料，包括供述及非供述證據，依據證
    據法則，憑以認定行為人交通違規行為之有無。此乃因交通
    違規事件之特性，行為態樣甚多，復多有瞬間即逝行為，實
    在無法於有交通違規同時，全部得以即時利用科學儀器，取
    得證據資料；即使屬於方便以科學儀器採證之交通違規行為
    ，普遍採用，不但所費不貲，也有實際困難。若舉發員警係
    親眼見聞違規之經過，並經以證人身分具結後在法院為證述
    ，仍不失為認定交通違規事實有無之證據方法。況警員舉發
    交通違規，係依道路交通管理處罰條例授權所為之職權行使
    。而汽機車駕駛人闖紅燈、違規迴轉等違規行為之取締，揆
    其行為本質，多係發生於瞬間，通常多委由當場執行取締違
    規公務員之認識及判斷，且必須為立即之取締作為，此為達
    成維持交通秩序目的所必要。且依道路交通管理處罰條例之
    規定，此種立即性之舉發違規，多依警員之認知、判斷已足
    ，並無必須另有其他積極佐證：如其他目擊證人或必須拍攝
    照片等，始構成處分要件之規定。此係因執行職務之公務員
    ，通常多具有一定之考選資格與專業訓練，且其執法之對象
    係不特定之大眾，故其立場經立法機關推定，應具有客觀、
    中正與公平之特質，而無故意偏頗之虞，故本院參酌員警執
    行公務時，本身即受有行政懲處責任之監督，且其到庭具結
    作證，更係以刑事責任擔保其證言之真實性，本件舉發員警
    既已到庭證述如上，且與異議人互不相識，彼此亦無仇怨，
    證人乙○○當不至甘冒涉犯偽證罪之風險，蓄意構陷異議人
    ，本院就其前開證言又查無顯著瑕疵或與事實不符之處，故
    其於本院經具結所為異議人於前開時、地闖越紅燈過程之證
    言，當可採信。
五、綜上所述，異議人既於上述時、地駕駛車牌號碼6558-GT 號
    自用一般小客車行經臺北縣新莊市○○路與中榮街交岔路口
    時，行經有燈光號誌管制之交岔路口闖紅燈，原處分機關援
    引道路交通管理處罰條例第53條第1 項、第63條第1 項第3
    款規定，並適用違反道路交通管理事件統一裁罰基準表規定
    ，裁處罰鍰新臺幣5,400 元，併記違規點數3 點，並無不當
    。本件聲明異議為無理由，應予駁回。
六、據上論斷，應依道路交通案件處理辦法第19條，裁定如主文
    。
中    華    民    國    98    年    10    月    30    日
                        交通法庭法  官  蔡明宏
以上正本證明與原本無異。
如不服本裁定應於送達後5日內向本院提出抗告狀。
                                書記官  簡湘雲
中    華    民    國    98    年    10    月    30    日


司法院資訊處製作；財團法人民間司法改革基金會備份。
